最高法院刑事判決　　　　　　九十四年度台上字第五二六０號
　　上　訴　人　甲○○
　　　　　　　　　　　　竹路1.
　　選任辯護人　孔令則律師
上列上訴人因業務過失致人於死案件，不服台灣高等法院中華民
國九十四年六月九日第二審更審判決（九十四年度交上更(一)字第
二號，起訴案號：台灣桃園地方法院檢察署八十八年度偵字第一
五三○七號），提起上訴，本院判決如下：
    主  文
原判決撤銷，發回台灣高等法院。
    理  由
本件原判決撤銷第一審諭知上訴人甲○○無罪之判決，改判論處
上訴人從事業務之人，因業務上之過失致人於死罪刑，固非無見
。
惟查：一、有罪判決書所記載之犯罪事實，為論罪科刑適用法律
之基礎，故凡於適用法律有關之重要事項，必須詳加認定，明確
記載，然後於理由內敘明犯罪事實所憑之證據及認定之理由，始
足為適用法律之依據。又刑法上之業務，係指個人基於其社會地
位繼續反覆所執行之事務，包括主要業務及其附隨之準備工作與
輔助事務在內。此項附隨之事務，並非漫無限制，必須與其主要
業務有直接、密切之關係者，始可包含在業務概念中，而認其屬
業務之範圍（本院八十九年台上字第八○五七號判例要旨參照）
。原判決以上訴人駕駛其自購之牌照ＲＭ─三六一號營業用大貨
車（靠行於慶皇營造有限公司），從事道路土木工程，為以駕駛
為附屬業務之人，於民國八十八年二月九日上午七時三十分許途
經桃園市○○路一○六一號「超秦加油站」前，超越右側被害人
張先桂騎乘之機車時，疏未注意保持半公尺以上之安全間隔，致
其大貨車右側不明物體勾住張先桂，使其自機車彈起，跌落於路
旁，傷重不治死亡等情，乃認定上訴人所為係犯刑法第二百七十
六條第二項之業務過失致人於死罪。然上訴人駕駛該營業大貨車
，如何係為與其執行道路土木工程主要業務有直接、密切關係之
準備工作或輔助行為，而得認其駕駛該車為其附隨業務，並未臻
週詳。原審未於事實欄翔實記載，已有未合，復未敘明認定之依
據及理由，自嫌理由不備。二、原判決依內政部警政署刑事警察
局九十四年四月二十七日刑鑑字第0940054984號函，及所附其就
肇事地點附近超秦加油站提供案發當時現場錄影帶之翻拍照片，
顯示其中：當日上午七時三十六分三十四秒時，上訴人之大貨車
駛至加油站樑柱與路邊電線桿前（其前無車輛經過），嗣為上訴
人之大貨車與被害人機車併行於加油站樑柱與路邊電線桿間，至
七時三十六分三十五秒時，上訴人之大貨車車頭已通過路邊電線
桿，被害人與機車則不見蹤影等情（見原審更(一)卷第五五至五八
頁），據以與證人黃素逢之證供相互印證，認定被害人騎乘機車
行經肇事路段時，係行駛在上訴人之大貨車前方，上訴人自後超
車，並在超秦加油站前電線桿處與被害人之機車併行時，因未保
持安全間距，其大貨車右側不明物體勾住被害人，致被害人摔倒
在地。上訴人於原審就該翻拍照片，則以大貨車車頭先出現於畫
面，其後機車在大貨車右旁，緊接畫面已不見機車，顯示該機車
之車速高於大貨車，為此主張車禍之發生與上訴人駕車無關（見
原審同上卷第九八、九九頁）。徵之卷附該翻拍照片顯現機車騎
士影像並非清晰易辨，究竟如何辨識即為上訴人駕駛大貨車超越
被害人機車之情形？又其中七時三十六分三十五秒時，上訴人之
大貨車猶在畫面之內（車頭已通過路邊電線桿），該機車卻不見
蹤影，上訴人指稱該機車之車速高於大貨車，如果無訛，此與證
人黃素逢所述其先見被害人機車行駛在前，上訴人駕駛大貨車自
後超越，二車併行時肇事之情節，即不相符合，是以上訴人上開
所陳可否採信，亦有必要查明。原審未詳加調查，釐清疑竇，即
遽為上開之認定，尚嫌速斷，難昭折服。以上或為上訴意旨所指
摘，或為本院得依職權調查之事項，應認原判決仍有撤銷發回更
審之原因。
據上論結，應依刑事訴訟法第三百九十七條、第四百零一條，判
決如主文。
中　　華　　民　　國　九十四　年　　九　　月　二十二　日
                      最高法院刑事第八庭
                          審判長法官  呂　潮　澤
                                法官  吳　昆　仁
                                法官  孫　增　同
                                法官  趙　文　淵
                                法官  吳　　　燦
      本件正本證明與原本無異
                                      書  記  官
中　　華　　民　　國　九十四　年　　九　　月　二十七　日
                                                      Ｅ
